【裁判字號】    95,交聲,831
【裁判日期】    951115
【裁判案由】    聲明異議
【裁判全文】
臺灣臺中地方法院交通事件裁定         95年度交聲字第831號
原處分機關  交通部公路總局高雄區監理所屏東監理站
異  議  人  甲○○
即受處分人
上列受處分人因違反道路交通管理處罰條例案件，對於交通部公
路總局高雄區監理所屏東監理站九十五年六月二十一日所為之裁
決（屏監違字第裁八二─ＨＣ0000000號裁決書），聲明
異議，本院裁定如下：
    主  文
異議駁回。
    理  由
一、原處分意旨略以：異議人即受處分人甲○○於民國九十五年
    四月十一日凌晨零時三十三分許，騎乘車牌號碼ＴＥＶ－五
    五六號輕型機車，行經台中縣大里市○○路與德芳路口，因
    「持逾期駕照駕車」、「違反處罰條例之行為，拒絕停車接
    受稽查而逃逸」違規，為警依法舉發，故依修正前道路交通
    管理處罰條例第二十二條第一項第六款、第六十條第一項等
    規定裁處異議人罰鍰新臺幣（下同）四千八百元，逾期則依
    違反道路交通管理事件統一裁罰標準表較高額度罰鍰裁處。
二、聲明異議意旨略以：異議人確有於上開時間，騎乘系爭機車
    行經上開舉發地點，但並未逃逸稽查，員警所提供之監視器
    影像相片、路線圖均不實，有偽造之嫌云云，爰依法聲明異
    議，求為撤銷原處分。
三、按行政罰法第五條規定：「行為後法律或自治條例有變更者
    ，適用行政機關最初裁處時之法律或自治條例。但裁處前之
    法律或自治條例有利於受處罰者，適用最有利於受處罰者之
    規定」（本法業經總統於九十四年二月五日公布，並自九十
    五年二月五日開始施行），而此所謂「行政機關最初裁處」
    之時點，係指有權裁處之行政機關為第一次裁處時，其性質
    為實體法上之行政處分，又道路交通管理處罰條例所定之罰
    鍰、吊扣證照、記點等裁罰，本屬行政罰之性質，自有行政
    罰法前開條文規定之適用。查本件違規行為發生後，道路交
    通管理處罰條例業於九十四年十二月二十八日修正公布，並
    於九十五年七月一日施行，惟本件違規行為發生時及原處分
    機關之最初裁決時，均在該條例修正施行之前，揆諸上揭規
    定，應適用修正前之規定，無新舊法比較適用問題，合先敘
    明。
四、次按汽車駕駛人，持逾期之駕駛執照駕車者，處汽車駕駛人
    一千八百元以上三千六百元以下罰鍰，又汽車駕駛人，駕駛
    汽車有違反本條例之行為，經交通勤務警察或依法令執行交
    通稽查任務人員制止時，不聽制止或拒絕停車接受稽查而逃
    逸者，除按各該條規定處罰外，處三千元以上六千元以下罰
    鍰，修正前道路交通管理處罰條例第二十二條第一項、第六
    十條第一項定有明文。
五、本院依職權調閱本院九十五年度交聲字第四二六號卷，經查
    ：
（一）本件異議人於九十五年四月十一日零時三十三分左右，騎
      乘車牌號碼ＴＥＶ－五五六號輕型機車，行經臺中縣大里
      市○○路與德芳路口之有燈光號誌管制之交岔路口，因持
      逾期駕照駕車及不聽制止或拒絕停車接受稽查而逃逸，為
      警依法舉發，原處分機關乃依修正前道路交通管理處罰條
      例第二十二條第一項第六款、第六十條第一項等規定，於
      九十五年六月二十一日以屏監違字第裁八二─ＨＣ000
      0000號裁決書裁處異議人罰鍰四千八百元等情，此有
      臺中縣警察局中縣警交字第ＨＣ0000000號舉發通
      知單及交通部公路總局高雄區監理所屏東監理站前揭裁決
      書各一份卷可稽。
（二）證人即本件舉發警員劉東貴於異議人另案聲明異議案件本
      院訊問時證稱：「（本件是由你舉發？當時舉發情形如何
      ？）是的。當時我在晚上與民防隊員一同駕駛警車執行巡
      邏勤務，我們由德芳路沿線駛至國光路口時，發現不同向
      的左側，一台輕機車，該駕駛人闖紅燈，是由臺中市往大
      里的方向闖越紅燈，當時我們的方向是綠燈，但我們並沒
      有越過馬路，我們警車停下來，我搖下車窗，我問他說你
      怎麼停在路中央，該駕駛人停在德芳路北向車道四線道中
      間，我問他有無看到紅燈，他就舉手類似道歉的樣子，我
      再問他有無喝酒，他就點頭又搖頭，看起來神智不清，之
      後我就請他將機車停在路邊，他加速逃逸，我們警車就全
      程尾隨在後，沿路我們有鳴警報器，也有搖下車窗向他喊
      停車，駕駛人有看警車一下，又再加速離去，因為我擔心
      撞到駕駛人，只是一路尾隨，最後在大里路邊尚未達駕駛
      人家巷口處，駕駛人停車，他停下之後拿下安全帽，我們
      正好到他旁邊，疑似酒駕，將駕駛人帶回派出所，他在派
      出所進行酒測」等語（本院九十五年度交聲字第四二六號
      卷第四十二、四十三頁），此外，並有現場路線圖、國光
      路二段與德芳路口全家便利商店前監視器翻拍照片四幀、
      國光路二段與三興街口大里市公所監視器翻拍照片四幀、
      大里市○○街一一二號前監視器翻拍照片四幀在卷可稽（
      同前交聲字第四二六號卷第二十六至三十二頁），又證人
      劉東貴乃依法執行交通勤務之員警，與異議人素不相識，
      亦無怨隙，衡情應無誣攀異議人之理，是其所為上開證詞
      ，應可採信。
（三）本件監視器翻拍畫面相片中路面標線有呈實線或虛線，乃
      畫面翻拍畫質問題，此有前揭相片編號一、四可參（同前
      交聲卷第二十七頁第一幀、二十八頁第二幀），又翻拍相
      片四中左邊確實有警車出現，亦有前揭相片編號一右上及
      編號四可參（均顯示警車左前方另有一淺色箱型車），再
      本件翻拍畫面係由三個設置於不同地點之監視器所錄，而
      不同之監視器所設定之時間自或有些微差距，異議人以監
      視器上所顯示之時間差異逕認監視錄影畫面有疑要不足採
      ，且不同地點之監視器所拍攝之畫面及街道當然不同，亦
      為至然之理，另相片九至十二之監視器拍攝背景一致，其
      地點應均為大里市○○街一一二號前，相片十至十二下方
      關於大里市○○路○段德芳路口全家便利商店前之附記顯
      為誤繕，是綜上所述，異議人認前揭相片不實，有偽造之
      嫌云云，顯有誤會而不足採。
（四）此外，異議人亦不爭執其駕照逾期部分，綜上所述，受處
      分人確有前揭違規之事實堪以認定，原處分機關據以援引
      上揭規定而為裁罰，於法並無不合，本件異議為無理由，
      應予駁回。
六、據上論斷，應依道路交通管理處罰條例第八十七條第二項、
    道路交通案件處理辦法第十九條，裁定如主文。
中    華    民    國    95    年    11    月    15    日
                  交通法庭  法  官  郭書豪
以上正本證明與原本無異。
如不服本裁定，應於送達後五日內，向本院提出抗告狀。
中    華    民    國    95    年    11    月    16    日
                            書記官  陳美虹


司法院資訊處製作；財團法人民間司法改革基金會備份。
